臺灣屏東地方法院行政訴訟判決　
111年度交字第68號
原      告  曾鴻銘  
被      告  交通部公路總局高雄區監理所


代  表  人  李瑞銘  
訴訟代理人  曾秀招  
上列當事人間交通裁決事件，原告不服被告於民國111年6月9日
所為裁字第82-VP0000000號裁決，提起行政訴訟，本院判決如下
：
    主  文
原告之訴駁回。
訴訟費用新臺幣300元由原告負擔。
    事實及理由
一、本件因屬不服被告所為道路交通管理處罰條例第8條之裁決
    而提起撤銷訴訟，依行政訴訟法第237條之1之規定，應適用
    交通裁決事件訴訟程序，再依兩造所述各節及卷內資料足認
    事證已臻明確，本院認無經言詞辯論之必要，爰依同法第23
    7條之7之規定，不經言詞辯論，逕為判決，合先敘明。
二、事實概要：原告駕駛所有之車牌號碼00-0000號自小客車（
    下稱系爭車輛）於111年3月31日12時43分許，行經屏189線
    西向18.3公里處萬壽路二段（下稱系爭路段），因有「汽車
    駕駛人未依規定使用方向燈」之違規事實，遭民眾檢舉，為
    警填製屏警交字第VP0000000號舉發違反道路交通管理事件
    通知單（下稱舉發通知單），並移由被告裁決。嗣被告認原
    告上開行為違反道路交通管理處罰條例（下稱處罰條例）第
    42條之規定屬實，即於110年6月9日製開裁字第82-VP000000
    0號違反道路交通管理事件裁決書（下稱原處分），裁罰原
    告：罰鍰新臺幣（下同）1,200元。原告仍為不服，遂提起
    本件行政訴訟。
三、原告主張：本案雖以民眾自設之檢舉設備蒐證，惟該設備是
    否曾經相關單位定期檢驗合格？如以未檢驗合格之設備即用
    於公務並提供警方做為開罰百姓之依據則顯有不當，原處分
    應屬無效等語。並聲明：原處分撤銷。
四、被告則以：本案為民眾經以科學儀器取得錄影資料之檢舉案
    件。而經檢視採證光碟發現，原告確有向右轉彎而未打方向
    燈之違規行為。然依處罰條例第7-1條及違反道路交通管理
    事件統一裁罰基準及處理細則、度量衡法、度量衡器檢定檢
    查辦法之規定，均未要求檢舉人須檢具採證設備合格證明。
    又採證畫面係錄影設備之機械作用，乃真實保存當時錄影之
    連續內容所得。且民眾檢具違規證據資料，尚須經過主管或
    警察機關查證屬實，始得舉發，進而對外發生法律效果。而
    本件經查證違規日期、時間及處理情形均記載明確，並經員
    警查證屬實，該檢舉之真實性已無疑義，是原告所述不影響
    違規事實。而按駕車轉彎時，應先顯示欲轉彎方向之燈光，
    規範意旨在於確保道路交通往來之安全，使後車及周遭車輛
    駕駛人得以預見，而得預作減速或剎停之準備，以避免交通
    事故之發生。原告上開行為，對於其後方及周遭車輛而言，
    確實存有不可預測之可能性，違規事實明確，原處分裁處罰
    鍰1,200元，應無違誤等語，資為抗辯。並聲明：原告之訴
    駁回。
五、本院之判斷：
　　㈠應適用之法律：
　　　⒈道路交通安全規則第91條第1項第6款：「行車遇有轉向
        、減速暫停、讓車、倒車、變換車道等情況時所用之燈
        光及駕駛人之手勢，應依下列規定：六、變換車道時，
        應先顯示欲變換車道方向之燈光或手勢。」
　　　⒉道路交通安全規則第109 條第2 項第2 款：「汽車駕駛
        人，應依下列規定使用方向燈：二、左（右）轉彎時，
        應先顯示車輛前後之左（右）邊方向燈光；變換車道時
        ，應先顯示欲變換車道方向之燈光，並應顯示至完成轉
        彎或變換車道之行為。」
　　　⒊處罰條例第42條：「汽車駕駛人，不依規定使用燈光者
        ，處新臺幣一千二百元以上三千六百元以下罰鍰。」
　　　⒋違反道路交通管理事件統一裁罰基準表第42條：「汽車
        駕駛人，不依規定使用燈光，期限內繳納或到案聽候裁
        決者，機車或小型車，處罰鍰新台幣一二ＯＯ元。」
　　㈡經查，原告確於案發時駕駛系爭車輛行經系爭路段，因經
      民眾檢舉有未依規定使用方向燈之交通違規，經警認檢舉
      內容屬實，即向被告舉發，嗣被告認警方舉發無誤，即以
      原處分裁罰原告等節，除為兩造不爭執外，並有卷附交通
      部公路總局高雄區監理所111年6月9日裁字第82-VP000000
      0號違反道路交通管理事件裁決書1紙（本院卷第17頁）、
      屏東縣政府警察局屏東分局111年5月20日屏警交字第VP00
      00000號舉發通知單影本、汽車車籍查詢資料、駕駛人基
      本資料各1紙（第19頁至22頁）、原告111年5月24日陳述
      單影本1份（第23頁）、屏東縣政府警察局屏東分局111年
      6月2日屏警分交字第11132392100號函影本1紙、採證照片
      1幀、採證光碟1片（第24至26頁）等可佐，並經本院於調
      查期日當庭勘驗而製有勘驗筆錄在卷(本院卷第30頁)，上
      情信屬實在。
　　㈢查，原告於本院調查期日當庭勘驗民眾檢舉畫面影像檔案
      時，就影片中確實為其駕駛之車輛，以及該車輛於轉彎時
      確實未依規定啟動右轉方向燈之情均不否認，又系爭路段
      經查，為一靠近十字路口之分岔路段(本院卷地26頁)，案
      發時原告正向右行駛並進入右邊岔道後，擬右轉進入前方
      路口，則駕駛人原應於該處啟動方向燈，俾以知會後方車
      輛妥為因應，現場自有使用方向燈之必要，惟原告既未使
      用方向燈示警後方車輛，則被告以原處分裁罰原告，並無
      違誤。原告固主張，民眾檢舉之行車紀錄器，未經檢驗合
      格，自不得作為採證之用云云，然查，案經本院於調查期
      日當庭勘驗上開檢舉畫面結果，所攝畫面連貫，並無明顯
      剪接、造假情事，且就畫面所攝車輛右轉時未使用方向燈
      乙情，原告並未否認，佐以，我國現行法令並未就民眾檢
      舉之交通違規案件，設有須經特定單位檢驗合格始得援用
      之規定，再民眾本件檢舉亦經舉發單位依法查證後始向被
      告舉發，本件查證及舉發程序均合於處罰條例規定，原告
      上開主張，理由難認可採，請求撤銷原處分，即不應准許
      。
六、綜上所述，原告於案發時、地確有「汽車駕駛人未依規定使
    用方向燈」之交通違規，被告因此依處罰條例第42條暨違反
    道路交通管理事件統一裁罰基準表第42條（汽車駕駛人不依
    規定使用燈光，期限內繳納或到案聽候裁決者，機車或小型
    車，處罰鍰新台幣1,200元）等規定，以原處分裁處原告罰
    鍰1,200元，核無違法之處，原告猶執前詞請求撤銷原處分
    ，為無理由，應予駁回。
七、本件第一審裁判費為300元，應由原告負擔，爰確定第一審
    訴訟費用額如主文第2 項所示。
據上論結，本件原告之訴為無理由，依行政訴訟法第237條之7、
第237條之8第1項、第98條第1項前段，判決如主文。　　　　
中　　華　　民　　國　　111 　年　　7 　　月　　28　　日
　　　　　　　　　行政訴訟庭　法　官　曾士哲
以上為正本，係照原本作成。
如不服本判定，應於判決送達後20日內，向本院提出上訴狀並表
明上訴理由（原判決所違背之法令及其具體內容或依訴訟資料可
認為原判決有違背法令之具體事實），其未載明上訴理由者，應
於提出上訴後20日內向本院補提理由書（上訴狀及上訴理由書均
須按他造人數附繕本，如未按期補提上訴理由書，則逕予駁回上
訴），並應繳納上訴裁判費新臺幣750元。
中　　華　　民　　國　　111 　年　　7 　　月　　28　　日
                              書記官  廖苹汝